【裁判字號】    95,訴,885
【裁判日期】    951229
【裁判案由】    違反槍砲彈藥刀械管制條例
【裁判全文】
臺灣屏東地方法院刑事判決               95年度訴字第885號
公  訴  人  臺灣屏東地方法院檢察署檢察官
被      告  甲○○
指定辯護人  本院公設辯護人  乙○○
上列被告因違反槍砲彈藥刀械管制條例案件，經檢察官提起公訴
（95年度偵字第5000號），本院判決如下：
    主  文
甲○○未經許可，製造獵槍，處有期徒刑貳年柒月，併科罰金新
臺幣伍萬元，罰金如易服勞役，以新臺幣壹仟元折算壹日。扣案
之獵槍壹枝、磨具壹組、電鑽壹具、鐵鎚壹支、扳手壹支、螺絲
起子壹支、鐵夾子壹具、烙鐵壹具及挫刀壹支，均沒收。
    事  實
一、甲○○明知獵槍為槍砲彈藥刀械管制條例所管制之物品，非
    經主管機關許可，不得製造或持有，竟為供打獵之用，未經
    許可，基於製造獵槍之犯意，於民國95年9 月間，先至屏東
    縣潮州鎮向年籍、姓名不詳之成年男子購入金屬槍管1 枝，
    再向某木材行購買木頭1 塊，供其製造槍身使用，旋利用其
    所有之磨具1 組、電鑽1 具、鐵鎚1 支、扳手1 支、螺絲起
    子1 支、鐵夾子1 具、烙鐵1 具及挫刀1 支等工具，將上開
    金屬槍管鑽洞，並將所購木材製成獵槍之「槍身」，再焊接
    扳機而組裝製造具有殺傷力之獵槍1 枝。嗣於95年8 月16日
    8 時許，為警據報後前往甲○○上開住處搜索查獲，並扣得
    上開獵槍1 枝，始知上情。
二、案經屏東縣警察局潮州分局報請臺灣屏東地方法院檢察署檢
    察官偵查起訴。
    理  由
壹、程序方面：
    內政部警政署刑事警察局95年5 月12日刑鑑字第0950063141
    號槍彈鑑定書，具證據能力：按刑事訴訟法第198 條、第20
    8 條所稱之鑑定，乃指於刑事訴訟程序中為取得證據資料而
    由檢察官或法官指定具有特別知識經驗之鑑定人、學校、機
    關或團體，就特定之事物，以其專業知識加以分析、實驗而
    作判斷，以為偵查或審判之參考。故而，不論鑑定人或鑑定
    機關、學校、團體，均應由檢察官或法官視具體個案之需要
    而為選任，始符合刑事訴訟法第198 條、第208 條之規範本
    旨，否則所為鑑定，仍屬於傳聞證據。但對於司法警察機關
    調查中之案件，或有量大或急迫之情形，為因應實務之現實
    需求，認為當然有鑑定之必要者，基於檢察一體原則，得由
    該管檢察長對於轄區內之案件，以事前概括選任鑑定人或囑
    託鑑定機關（團體）之方式，俾便轄區內之司法警察官、司
    法警察對於調查中之此類案件，得即時送請事前已選任之鑑
    定人或囑託之鑑定機關（團體）實施鑑定（法務部92年9 月
    1 日法檢字第0920035083號函參照）。而臺灣高等法院檢察
    署檢察長概括選任法務部調查局、內政部警政署刑事警察局
    為「槍彈比對鑑定」鑑定機關（臺灣高等法院檢察署92年10
    月15日檢文允字第0921001322號函參照），此為本院審判職
    務所知悉之事實。是本件扣案槍、彈之鑑定，雖由屏東縣警
    察局潮州分局送請內政部警政署刑事警察局鑑定（偵字第50
    00號卷第15頁至17頁），但內政部警政署刑事警察局為臺灣
    高等法院檢察署檢察長概括選任鑑定機關，所為鑑定結果，
    自有證據能力。
貳、實體方面：
一、上開事實，業據被告甲○○於警詢、偵查中及本院審理時均
    坦承不諱（見警卷第1 頁至第4 頁、偵字第5000號卷第6 頁
    至第7 頁、本院卷第19頁反面、第29頁），並有獵槍1 枝、
    磨具1 組、電鑽1 具、鐵鎚1 支、扳手1 支、螺絲起子1 支
    、鐵夾子1 具、烙鐵1 具及挫刀1 支扣案及查獲照片10幀在
    卷可證。而扣案之獵槍1 枝，經送請內部政警政署刑事警察
    局以性能檢驗法鑑定結果為：一、送鑑土造獵槍1 枝（槍枝
    管制編號：0000000000號），認係由木質槍身及土造金屬槍
    管結合而成之土造長槍，機械性能良好，可擊發12GAUGE 制
    式霰彈，認具殺傷力等情，有該局95年9 月25日刑鑑字第
    0950128348號鑑定書1 份及槍枝照片3 幀在卷可按。上開鑑
    定結果，係鑑驗機關以其專業知識及精密儀器測試後所得之
    結論，自可憑信，足見被告上開自白與事實相符，應可採信
    。從而，本件事證明確，被告犯行已堪認定。
二、核被告所為，係犯槍砲彈藥刀械管制條例第8 條第1 項之未
    經許可製造獵槍罪。被告行為後，94年2 月2 日修正公布之
    刑法，業於95年7 月1 日施行（下稱修正後刑法），而修正
    前刑法第33條第5 款規定：「罰金：1 元以上。」修正後改
    為：「罰金：新臺幣1 千元以上，以百元計算之。」是比較
    新、舊法結果，關於槍砲彈藥刀械管制條例第8 條第1 項法
    定刑中關於罰金刑部分，以適用修正前之規定較有利於被告
    。被告未經許可，製造獵槍後持有獵槍之低度行為，為其未
    經許可製造獵槍之高度行為所吸收，不另論罪。又槍砲彈藥
    刀械管制條例第8 條第1 項之製造獵槍罪法定最低刑度為5
    年以上有期徒刑，然被告因與原住民女子結婚，迄今已近10
    年之久，長期居住在原住民部落，現因景氣不佳，而失業在
    家，為維持家計，始製造獵槍上山打獵，以求貼補家用，所
    為雖屬不是，惟惡性尚非重大，且被告製造之獵槍僅1 枝，
    除供其上山打獵外，並未為其他犯罪行為，情節尚非重大，
    情輕法重，縱予宣告法定最低刑度猶嫌過重，犯罪情狀顯可
    憫恕，爰依刑法第59條規定減輕其刑。又刑法第59條雖有修
    正，惟僅係實務見解之明文化，並無有利、不利之情形，應
    逕適用裁判時刑法之規定。另本件法定刑度為「無期徒刑或
    5 年以上有期徒刑，併科新臺幣1 千萬元以下罰金」，依修
    正前刑法第67條、第68條規定，雖其法定罰金刑之最低度不
    得併予減輕，但依修正前刑法第65條第2 項規定，無期徒刑
    得減輕為7 年以上有期徒刑；惟依修正後規定，雖其法定罰
    金刑之最低度得併予減輕，惟無期徒刑則僅得減為20年以下
    15年以上有期徒刑，可見修正前規定有利於被告，依刑法第
    2 條第1 項前段規定，應適用修正前刑法之規定處斷。爰審
    酌被告之素行、未經許可製造獵槍數量為1 枝、對於社會治
    安所生之危害，及其犯罪後坦承犯行，深具悔意，態度良好
    ，並兼衡其僅國中畢業，智識程度不高、家庭經濟狀況勉持
    ，生活狀況不佳等一切情狀，量處如主文所示之刑。再依修
    正前刑法第42條第2 項前段及修正前罰金罰鍰提高標準條例
    第2 條規定，罰金易服勞役，以銀元100 元以上300 元以下
    （即新臺幣300 元以上900 元以下）折算1 日，依修正後刑
    法第42條第3 項前段規定，則改以新臺幣1,000 元、2,000
    元或3,000 元折算1 日，比較新、舊法結果，關於易服勞役
    之折算標準，以適用修正後之規定對被告較為有利，是依刑
    法第42條第3 項規定，並諭知罰金如易服勞役，以新壹幣1,
    000 元折算1 日。又扣案之獵槍1 枝，為槍砲彈藥刀械管制
    條例所管制之物，屬違禁物，應依刑法第38條第1 項第1 款
    規定，宣告沒收；扣案之磨具1 組、電鑽1 具、鐵鎚1 支、
    扳手1 支、螺絲起子1 支、鐵夾子1 具、烙鐵1 具及挫刀1
    支，係被告所有供其製造獵槍所用之物，併依刑法第38條第
    1 項第2 款規定，均宣告沒收。
據上論斷，應依刑事訴訟法第299 條第1 項前段，槍砲彈藥刀械
管制條例第8 條第1 項，刑法第11條前段、第2 條第1 項、第59
條、第42條第2 項前段、第38條第1 項第1 款、第2 款，判決如
主文。
本案經檢察官鍾仁松到庭執行職務。
中    華    民    國    95    年    12    月    29    日
                  刑事第二庭  審判長法  官  羅森德
                                    法  官  陳海寧
                                    法  官  蘇碧珠
以上正本證明與原本無異。
如不服本判決應於收受本判決送達後10日內向本院提出上訴書狀
，其未敘述上訴理由者，並得於提起上訴後10日內向本院補提理
由書狀（均須按他造當事人之人數附繕本）「切勿逕送上級法院
」
中    華    民    國    95    年    12    月    29    日
                                    書記官  賀燕花
附錄本案論罪科刑法條
槍砲彈藥刀械管制條例第8條第1項：
未經許可，製造、販賣或運輸鋼筆槍、瓦斯槍、麻醉槍、獵槍、
空氣槍或第4 條第1 項第1 款所定其他可發射金屬或子彈具有殺
傷力之各式槍砲者，處無期徒刑或5 年以上有期徒刑，併科新臺
幣1 千萬元以下罰金。


司法院資訊處製作；財團法人民間司法改革基金會備份。
